最高法院刑事判決　　　　　　　　　　　　　　　九十一年度台上字第三五三六號
　　上訴人即被告
　　兼 反　訴 人　甲○○
　　反 訴　被 告　謝彩雪
　　　　　　　　　李美華
　　　　　　　　　楊筱鈴
右上訴人因謝彩雪自訴傷害，上訴人反訴謝彩雪等誣告等罪案件，不服台灣高等法院
台中分院中華民國八十九年三月三十一日第二審判決（八十九年度上訴字第四九八號
，自訴案號：台灣台中地方法院八十八年度自字第一四０七號），提起上訴，本院判
決如左：
    主  文
上訴駁回。
    理  由
一上訴人反訴被告等誣告等罪部分：
按刑事訴訟法第三百七十七條規定，上訴於第三審法院，非以判決違背法令為理由，
不得為之。是提起第三審上訴，應以原判決違背法令為理由，係屬法定要件。如果上
訴理由狀並未依據卷內訴訟資料，具體指摘原判決不適用何種法則或如何適用不當，
或所指摘原判決違法情事，顯與法律規定得為第三審上訴理由之違法情形，不相適合
時，均應認其上訴為違背法律上之程式，予以駁回。本件原判決以上訴人甲○○於第
一審反訴意旨略稱：上訴人並無於民國八十八年十一月二十九日二十一時許，在台中
縣大里市○○路「大唐皇庭」大廈中庭咬傷反訴被告（即自訴人）謝彩雪，謝彩雪明
知此事，竟欲使上訴人受刑事處分，虛捏事實，向台灣台中地方法院自訴上訴人犯傷
害罪（八十八年度自字第一四０七號）。被告李美華於該案在第一審法院審理中，以
證人身分作證，於案情有重要關係之事項，供前具結，而為虛偽之陳述。因認被告謝
彩雪涉犯刑法第一百六十九條第一項之誣告罪嫌，李美華涉犯刑法第一百六十八條之
偽證罪嫌。然訊據反訴被告謝彩雪堅決否認有誣告之犯行，辯稱：伊左手中指多處傷
口，確係遭甲○○咬傷，並未誣告等語，並提出診斷證明書為證。經查上訴人於八十
八年十一月二十九日二十一時許，在台中縣大里市○○路「大唐皇庭」大廈中庭確有
咬傷謝彩雪之事實，已據證人李美華、楊筱鈴結證屬實，上訴人亦不否認曾與謝彩雪
發生拉扯，且有互相毆打之事實，而謝彩雪自訴上訴人傷害部分，由第一審法院判處
拘役二十日並經原審法院駁回上訴人在第二審之上訴確定在案。因認謝彩雪自訴上訴
人傷害部分，尚非出於虛構，核與誣告罪之成立要件不符，因而維持第一審諭知謝彩
雪無罪之判決，駁回此部分上訴人在第二審之上訴。次按提起自訴之被害人犯罪，而
被告為其被害人者，被告得於第一審辯論終結前，提起反訴，八十九年二月九日修正
公布前之刑事訴訟法第三百三十八條定有明文。是以提起反訴，其反訴之被告，必以
提起自訴之人為限。本件反訴被告李美華係謝彩雪自訴上訴人傷害案之證人，並非自
訴人，依上開規定，上訴人自不得對其提起反訴。其不得提起反訴而提起，自應為不
受理之判決，因而維持第一審關於諭知李美華不受理部分之判決，駁回此部分上訴人
在第二審之上訴。復按上訴係當事人對於下級法院之判決聲明不服而請求上級法院予
以救濟之訴訟制度，若無下級法院之判決存在，即無由向上級法院聲明不服提起上訴
可言。原判決以楊筱鈴在第一審係證人，第一審法院並未對其做任何判決，上訴人不
服第一審判決上訴第二審時，將楊筱鈴亦列為被告一併上訴，顯為法所不許，因而將
上訴人關於此部分之上訴，予以駁回。凡此，原判決已詳予說明其所憑之證據及其論
斷之依據。所為論述，均有卷存資料可資覆按，從形式上觀察，並無所謂違背法令之
情形。上訴意旨並未依據卷內訴訟資料，具體指摘原判決關於此部分有何違背法令之
情形。徒憑己意，或就原審採證認事及判斷證據證明力之職權行使，漫事指摘，再為
事實上爭執其無傷害謝彩雪之犯行及李美華、楊筱鈴有偽證之行為，或敘述大唐皇庭
大廈管理委員會內部糾紛等與本案無關事項，難認係適法上訴第三審之理由。此部分
上訴為違背法律上之程式，應予駁回。
二謝彩雪自訴上訴人傷害部分：
按刑事訴訟法第三百七十六條所列各罪之案件，經第二審判決者，不得上訴於第三審
法院，法有明文。本件謝彩雪自訴上訴人甲○○傷害案件，原審係依刑法第二百七十
七條第一項論處罪刑，核屬刑事訴訟法第三百七十六條第一款之案件。依上開說明，
既經第二審判決，自不得上訴於第三審法院。上訴人竟復提起上訴，顯為法所不許。
據上論結，應依刑事訴訟法第三百九十五條前段，判決如主文。
中      華      民      國    九十一    年      六      月    二十七    日
                              最高法院刑事第三庭
                                  審判長法官  董  明  霈
                                        法官  林  茂  雄
                                        法官  王  居  財
                                        法官  張  祺  祥
                                        法官  郭  毓  洲
      右正本證明與原本無異
                                              書  記  官
中      華      民      國    九十一    年      七      月      五      日
